臺北高等行政法院裁定
111年度監簡抗字第4號
抗  告  人  吳進益                                    

上列抗告人與相對人法務部間監獄行刑法事件，對於中華民國11
1年4月25日臺灣宜蘭地方法院110年度監簡字第12號行政訴訟裁
定，提起抗告，本院裁定如下：
　　主  文
抗告駁回。
抗告訴訟費用由抗告人負擔。
　　理  由
一、按抗告法院認抗告為無理由者，應為駁回抗告之裁定，行政
    訴訟法第272條準用民事訴訟法第495條之1第1項，再準用第
    449條第1項定有明文。又依行政訴訟法第236條之2第4項準
    用第272條規定，上開規定於簡易訴訟之抗告程序亦準用之
    。次按原告之訴，起訴逾越法定期限者，行政法院應以裁定
    駁回之，行政訴訟法第107條第1項第6款定有明文。
二、緣抗告人係相對人臺南監獄假釋出獄人，於假釋中更犯毒品
    罪，受有期徒刑以上刑之宣告，法務部以民國105年5月19日
    法授矯教字第10501044720號撤銷受保護管束人假釋處分書
    （下稱原處分）依法撤銷假釋，及臺灣宜蘭地方檢察署檢察
    官據以核發105年度執助更助律字第73號執行指揮書（以下
    合稱原處分）指揮執行假釋撤銷後之殘餘徒刑。抗告人不服
    ，於110年3月29日向臺灣宜蘭地方法院（下稱原審）提起行
    政訴訟，請求撤銷原處分，經原審認抗告人起訴已逾法定不
    變期間，以111年4 月25日110年度監簡字第12號行政訴訟裁
    定（下稱原裁定）駁回抗告人之訴。抗告人不服，遂提起本
    件抗告。
三、抗告意旨略以：司法院釋字第796號解釋（下稱釋字第796號
    解釋）於109年11月6日公布，抗告人無從預知而預先於109
    年7月15日之次日起算30日內起訴，故原裁定未依刑法第2條
    規定，適用最有利於抗告人之法律，當然違背法令。原處分
    就撤銷假釋事實及理由具體審查考量，未就抗告人是否有第
    796號解釋解釋理由書所列「對社會危害程度」、「再犯可
    能性」、「悛悔情形及假釋後動態」、「比例原則」等四大
    面向詳確審查，其裁量權之行使已有妄斷，應予撤銷。原裁
    定對訴訟期間之認知違誤，當然違背法令，依法應予撤銷等
    語。
四、本院查：
　㈠按監獄行刑法（109年1月15日公布，109年7月15日施行）第1
    53條第1項至第3項規定：「（第1項）本法中華民國108年12
    月17日修正之條文施行前，因撤銷假釋已繫屬於法院之聲明
    異議案件，尚未終結者，於修正施行後，仍由原法院依司法
    院釋字第681號解釋意旨，依刑事訴訟法之規定審理。（第2
    項）前項裁定之抗告、再抗告及本法中華民國108年12月17
    日修正之條文施行前已由地方法院或高等法院終結之聲明異
    議案件之抗告、再抗告案件，尚未終結者，於修正施行後由
    高等法院或最高法院依司法院釋字第681號解釋意旨，依刑
    事訴訟法之規定審理。（第3項）本法中華民國108年12月17
    日修正之條文施行前，因撤銷假釋得聲明異議之案件，得於
    修正施行日之次日起算30日內，依本法規定向管轄地方法院
    行政訴訟庭提起訴訟。」準此，109年7月15日修正施行日前
    因撤銷假釋得聲明異議之案件，受刑人如有不服，應於該法
    修正施行日之次日（即109年7月16日）起算30日內提起行政
    訴訟。
  ㈡經查原處分於105年5月19日作成，核屬現行監獄行刑法修正
    施行日前因撤銷假釋得聲明異議之案件，依照上開說明，抗
    告人如有不服，應於109年7月16日起算30日內提起行政訴訟
    。惟抗告人遲至110年3月29日始向原審起訴，有原審法院收
    文戳章可參（原審卷第5頁），顯逾30日之法定期間。原審
    以抗告人提起本件行政訴訟，為不合法，依行政訴訟法第10
    7條第1項第6款規定，裁定駁回抗告人之訴，於法並無不合
    。
　㈢抗告人雖主張原裁定違反刑法第2條規定，未適用最有利於行
    為人之法令，當然違背法令，應予廢棄云云。惟觀諸釋字第
    796號解釋之解釋文及理由書，可知該號解釋因認刑法第78
    條第1項本文規定違反比例原則，與憲法第8條保障人身自由
    之意旨有違，而宣告該規定自該解釋公布之日起失其效力，
    並未涉及監獄行刑法第153條第3項規定關於撤銷假釋得聲明
    異議之案件，向管轄地方法院行政訴訟庭提起訴訟之期間。
    可知，抗告人應遵期聲明異議之期限不因公布釋字第796號
    解釋而改變，則抗告人因遭撤銷假釋，不服原處分得聲明異
    議，自應依監獄行刑法第153條第3項規定之期限向管轄地方
    法院行政訴訟庭提起訴訟。故抗告人指摘原裁定關於提起訴
    訟之期間有違背刑法第2條規定之違法，乃其一己主觀之法
    律見解，為不可取。又抗告人主張原處分未就撤銷假釋事實
    及理由具體審查考量，未就抗告人是否有再入監執行殘刑必
    要性之具體情狀，以決定是否撤銷其假釋，核屬實體爭議事
    項，本於程序不合，實體不究之法理，抗告人起訴既非合法
    ，實體爭議事項自無審究之必要，併予敘明。
五、據上論結，本件抗告為無理由。依行政訴訟法第第236條之2
    第4項、第272條、第104條、民事訴訟法第95條、第78條，
    裁定如主文。
中　　華　　民　　國　　111 　年　　10　　月　　11　　日
　　　　　　　　　  　臺北高等行政法院第五庭
                          　　  審判長法  官　陳  心  弘
                             　　  　 法  官　鄭  凱  文
                            　 　  　 法  官　林  妙  黛
上為正本係照原本作成。
不得抗告。
中　　華　　民　　國　　111 　年　　10　　月　　11　　日
                                      書記官  李  建  德